臺灣高等法院臺中分院刑事判決
111年度上訴字第1400號
上  訴  人  
即  被  告  鄭以堂


選任辯護人  黃煦詮律師（法扶律師）
上列上訴人即被告因違反毒品危害防制條例案件，不服臺灣彰化
地方法院110年度訴字第980號，中華民國111年4月7日第一審判
決（起訴案號：臺灣彰化地方檢察署110年度偵字第9816號），
提起上訴，本院判決如下：
    主  文
上訴駁回。
    犯罪事實
一、乙○○雖知4-甲基甲基卡西酮（Mephedrone）為毒品危害防制
    條例第2條第2項第3款公告列管之第三級毒品，非經許可不
    得持有及販賣，仍基於販賣第三級毒品4-甲基甲基卡西酮以
    營利之犯意，使用社交軟體「抖音」，以公開帳號暱稱「(
    營圖示)：(營圖示)彰化(錢袋圖示)價格絕甜(飲料圖示)絕
    不打槍（火圖示）現貨」等廣告字眼，暗示可進行毒品交易
    。嗣經警方於民國110年07月28日18時許，執行網路巡邏發
    現上開廣告訊息，遂使用「微信」暱稱「(花圖示)」(ID：j
    aZ0000000000)之帳號，與乙○○使用暱稱「筒」(ID：zzxx00
    00000)之帳號初步詢問後，雙方談妥以新臺幣（下同）16,5
    00元交易內含第三級毒品4-甲基甲基卡西酮之毒咖啡包33包
    ，並約定於彰化縣○○市○○街0號進行交易。乙○○遂駕駛車牌
    號碼000-0000號自用小客車，於110年07月28日22時33分許
    到達交易地點，由警方佯裝買家與乙○○進行交易，乙○○收取
    交易現金16,000元後交付毒咖啡包33包於警方，警方即出示
    證件表明警察身分將乙○○逮捕，因而販賣毒品未遂，並當場
    查扣毒咖啡包33包(總毛重：131.8公克，4-甲基甲基卡西酮
    純質淨重5.875公克)及IPhone12 Pro手機1支(白色、IMEI：
    000000000000000、門號：0000000000)等物。
二、案經新北市政府警察局新莊分局報告臺灣彰化地方檢察署檢
    察官偵查起訴。
    理      由
一、證據能力部分：
　　本件判決以下所引證據，檢察官、被告乙○○及其辯護人均同
    意有證據能力，本院審酌該等證據之取得均無違背法令情事
    ，且與待證事實間具有邏輯上關連性，並經本院依法踐行調
    查程序，因此均具有證據能力，得作為認定犯罪事實及量刑
    之依據。
二、認定事實之理由及證據：
　㈠上揭犯罪事實，業據被告於警詢、偵查中及原審準備程序、
    審理，暨本院審理時均坦承不諱，另有警方與被告透過抖音
    對話紀錄擷取相片、台灣尖端先進生技醫藥股份有限公司毒
    品證物鑑定分析報告、扣押筆錄、扣押物品目錄表、扣案手
    機及扣案毒咖啡包33包等物為證，足見被告自白與事實相符
    ，堪採信為真。
  ㈡被告主動於網路上散布販賣毒品之廣告，有擷取相片可證，
    而被告以14,000元之代價，向上游林凱云購買含4-甲基甲基
    卡西酮之毒咖啡包50包（14,000元÷50包＝280元/包，1包成
    本為280元），再以16,500元之代價出售毒咖啡包33包（成
    本為：33包×280元＝9,240元），以賺取其中之價差7,260元
    （16,500元-9,240元＝7,260元）之事實，除被告自白及其上
    游即證人林凱云之證述外，並有被告及證人林凱云透過微信
    軟體之對話紀錄為證，並經被告自承其販賣毒品是為了賺一
    點錢等語，足認被告確實有販賣毒品之營利意圖。
　㈢又本件乃以俗稱「釣魚」或「誘捕偵查」之方式查獲被告，
    由員警喬裝為購毒者，向原即具有販賣毒品犯意之被告表示
    欲購毒之意，而將被告誘出，假意完成毒品交易後予以逮捕
    ，因毒品買家為佯稱購買毒咖啡包之警察，買家無實際買受
    之真意，故縱使被告已收受價金並現實交付毒品，而完成毒
    品交易之行為，仍僅能論以販賣未遂。
  ㈣綜上所述，本件事證明確，被告犯行可以認定，應依法論科
    。
三、論罪科刑：
  ㈠按4-甲基甲基卡西酮（Mephedrone）為毒品危害防制條例第2
    條第2項第3款公告列管之第三級毒品，非經許可不得持有、
    販賣。核被告所為，係犯毒品危害防制條例第4條第3項第6
    項之販賣第三級毒品未遂罪。被告為供販賣而持有第三級毒
    品純質淨重五公克以上，其持有之低度行為，應為販賣第三
    級毒品未遂之高度行為所吸收，不另論罪。
　㈡刑之減輕事由：
　1.被告已著手於販賣第三級毒品行為之實行，惟因出面購毒之
    喬裝員警係為配合偵查而假意購買，致被告實際上不能完成
    毒品交易而未遂，為未遂犯，依刑法第25條第2項之規定，
    按既遂犯之刑減輕之。
  2.按毒品危害防制條例第17條第2項規定：「犯第4條至第8條
    之罪於偵查及歷次審判中均自白者，減輕其刑。」被告於偵
    查、原審及本院審判中就本案犯行均坦承不諱，應依上開規
    定減輕其刑。
　3.毒品危害防制條例第17條第1項規定：「犯第4條至第8條、
    第10條或第11條之罪，供出毒品來源，因而查獲其他正犯或
    共犯者，減輕或免除其刑」。被告遭警方逮捕時，現場坦承
    其毒品上游毒品供應來源為林凱云後，警方聯繫林凱云之「
    微信」暱稱「K」(ID：lvlv0000000)之帳號以實施誘捕偵查
    ，並於110年7月28日23時45分許，在彰化縣○○市○○路000號
    前，現場逮捕林凱云，並從林凱云身上查扣毒咖啡包2包及I
    Phone6 Plus手機1支(銀色、IMEI：000000000000000、門號
    ：0000000000)等物，足認被告確有供出毒品來源，使警方
    因而查獲正犯及共犯之減刑事由。而考量本案被告所犯情節
    （如下述量刑說明），本院認不宜逕予免除其刑，爰就被告
    所犯之罪依毒品危害防制條例第17條第1項規定減輕其刑。
　4.被告有上開三種以上減輕事由，依刑法第71條第2項、第70
    條，先依較少之數減輕之，並依法遞減輕其刑。
  ㈢原審法院因認被告罪證明確，適前揭論罪科刑法律規定，審
    酌被告乃在網路上對不特定人刊登兜售毒品之訊息，故所得
    接觸被告兜售毒品訊息之對象眾多，範圍及對象均不特定，
    甚至可以包含到孕婦、未成年人、或是未曾施用過毒品之人
    ，所造成毒品擴散之危險性顯高於一般施用毒品人口間互相
    販賣毒品之行為，其販賣毒品之手法情節較為嚴重；而被告
    刊登兜售毒品之訊息為積極招攬生意，目的純為營利，與施
    用毒品人口間互通毒品往來，從中賺取量差之情形相比，被
    告主觀惡性顯然較重；且本案雖因賣家為員警而僅構成未遂
    犯，然實際上被告已經完成整個販毒流程，且販賣之數量亦
    有33包，僅一次交易獲利之金額即有7,260元，情節亦非相
    當輕微。另審酌被告甫遭查獲即坦承全部犯行，並提供上手
    聯絡方式，協助員警對上手林凱云實施誘捕偵查，使員警於
    當日就查獲上手，被告坦承犯行且以積極行為協助員警遏止
    毒品再度擴散，犯後態度極佳。再參酌被告年僅23歲，自陳
    國中畢業之學歷、現從事水泥工作，與母親同住等情，曾有
    違反社會秩序維護法之紀錄（另有刑事案件經檢察官為不起
    訴處分）等一切情況，量處有期徒刑1年。另說明被告販毒
    之情節難認輕微，雖其犯後態度良好，然其自白及供出上手
    部分，已作為兩次遞減刑度及量處輕度刑之依據，且被告於
    本案繫屬時，不知警惕，又再涉嫌犯下不能安全駕駛犯嫌，
    經檢察官聲請簡易判決處刑，故認不宜宣告緩刑。再就
    沒收部分認為：⒈扣案之毒咖啡包33包，內含第三級毒品4-
    甲基甲基卡西酮成份，為違禁物，應依刑法第38條第1項之
    規定予以沒收。⒉扣案之IPhone 12 Pro手機1支(白色、IMEI
    ：000000000000000、門號：0000000000號)行動電話1支（
    含SIM卡1張），為被告所有，並供被告本案犯行聯絡所用之
    物，應依毒品危害防制條例第19條第1項規定沒收之。核其
    認事用法均無違誤，量刑亦屬適當，應予維持。
　㈣被告上訴意旨雖以其涉犯本件販賣毒品罪時年僅24歲未滿，
    販賣對象僅1人，且未得逞而無絲毫獲利，犯罪情節輕微，
    惡性非重，請求依刑法第59條規定酌減其刑。另被告於本案
    之後，雖又犯公共危險（不能安全駕駛）罪，但該案並未造
    成任何人車傷亡，且經原審法院以簡易判決判處有期徒刑3
    月，自不宜在於本案重複評價，作為量刑參考事由；亦請給
    予被告緩刑宣告，讓被告有自新之機會云云。然本件被告著
    手販賣之毒品數量並非少量，其若完成交易，至少可獲7260
    元之利益，難認情節輕微。而經依前揭規定遞予減輕其刑後
    ，亦無任何情輕法重，堪予憫恕之特別情狀，尚無濫予酌減
    其刑之理由。又被告另犯公共危險（不能安全駕駛）罪，業
    經原審法院於111年4月12日以111年度交簡字第695號簡易判
    決判處有期徒刑3月，並於同年5月24日確定，且於同年7月6
    日易科罰金執行完畢，有臺灣高法院前案案件異動查證作業
    表在卷可稽，已不合刑法第74條第1項規定之宣告緩刑要件
    。被告上訴所執均無理由，應予駁回。　
四、據上論斷，應依刑事訴訟法第368條，判決如主文。
本案經檢察官施教文提起公訴，檢察官甲○○到庭執行職務。
中　　華　　民　　國　　111 　年　　8 　　月　　3 　　日
            刑事第三庭  審判長法　官　楊  真  明
                              法　官　楊  欣  怡
                              法　官　邱  顯  祥     
以上正本證明與原本無異。
如不服本判決應於收受送達後20日內向本院提出上訴書狀，其未
敘述上訴之理由者，並得於提起上訴後20日內向本院補提理由書
（均須按他造當事人之人數附繕本）「切勿逕送上級法院」。因
疫情而遲誤不變期間，得向法院聲請回復原狀。

                              書記官  謝  安  青
　　　　　　　　　　　　　　　 
中　　華　　民　　國　　111 　年　　8 　　月　　3 　　日
附錄本案論罪科刑法條：
毒品危害防制條例第4條
製造、運輸、販賣第一級毒品者，處死刑或無期徒刑；處無期徒
刑者，得併科新臺幣3千萬元以下罰金。
製造、運輸、販賣第二級毒品者，處無期徒刑或10年以上有期徒
刑，得併科新臺幣1千5百萬元以下罰金。
製造、運輸、販賣第三級毒品者，處7年以上有期徒刑，得併科
新臺幣1千萬元以下罰金。
製造、運輸、販賣第四級毒品者，處5年以上12年以下有期徒刑
，得併科新臺幣5百萬元以下罰金。
製造、運輸、販賣專供製造或施用毒品之器具者，處1年以上7年
以下有期徒刑，得併科新臺幣1百50萬元以下罰金。
前五項之未遂犯罰之。